臺灣臺中地方法院臺中簡易庭民事判決
                                    110年度中簡字第317號
原      告  楊東原  


            楊世仲  
                      （現於法務部○○○○○○○○○○○執行中）
            楊年惠  
被      告  康榮進  
            陳冠儒  

上  一  人  
訴訟代理人  鄭人傑律師
上列當事人間損害賠償事件，原告就本院107年度交易字第338號
刑事案件提起附帶民事訴訟（107年度交附民字第241號），經本
院刑事庭裁定移送前來，於民國110年10月21日言詞辯論終結，
本院判決如下：
    主      文
原告之訴及其假執行之聲請均駁回。
訴訟費用由原告負擔。
    事實及理由
一、原告楊東原經合法通知，無正當理由，未於最後言詞辯論期
    日到場，核無民事訴訟法第386條所列各款情形，爰依被告
    之聲請，由其一造辯論而為判決。
二、原告主張：
  ㈠被告康榮進於民國106年7月18日9時42分許，駕駛車牌號碼00
    0-000 號普通重型機車（下稱Ａ機車），沿臺中市北屯區東
    山路1 段由西往東方向（北屯路往旱溪西路方向）行駛；被
    告陳冠儒則駕駛車號000-0000號普通重型機車（下稱Ｂ機車
    ），沿同路段同向行駛於被告康榮進後方，其2 人途經東山
    路1段與東山路1 段146巷無號誌之交岔路口（下稱系爭路口
    ）時，原應注意汽車行經無號誌之交岔路口，應減速慢行，
    作隨時停車之準備，並應注意車前狀況，隨時採取必要之安
    全措施，而依當時天候晴、日間自然光線、柏油路面乾燥、
    無缺陷、無障礙物、視距良好等路況，並無不能注意之情形
    ，竟均疏未注意車前狀況及作隨時停車之準備，即貿然駛入
    系爭路口，適有被害人楊陳金樑駕駛車號000-000 號普通重
    型機車（下稱Ｃ機車）沿東山路1段146巷由西南西往東北東
    方向行駛，駛至系爭路口，欲往左前方轉往東山路1 段行駛
    ，亦疏未注意行至無號誌之交岔路口，轉彎車應暫停讓直行
    車先行，即逕自緩慢駛入系爭路口內，被告康榮進、被告陳
    冠儒因均未注意車前狀況及作隨時停車之準備，見狀煞避不
    及，被告康榮進所駕Ａ機車左前車頭及左側車身乃不慎擦撞
    被害人楊陳金樑所駕Ｃ機車左側，致被害人楊陳金樑人車倒
    地後，被告陳冠儒所駕Ｂ機車車頭又撞擊被害人楊陳金樑及Ｃ
    機車，被害人楊陳金樑因而受有創傷性蜘蛛網膜下出血、顱
    底骨折、右側鎖骨及多根肋骨骨折合併血胸、四肢多處挫傷
    及撕裂傷等傷害，經送醫急救後，仍於同日15時45分許，因
    上開傷害所致顱內出血及腦損傷，引發中樞神經性休克而不
    治死亡。原告為被害人楊陳金樑之子女，爰依侵權行為法律
    關係請求被告賠償：
　1.醫療費及喪葬費部分：原告楊東原支出被害人楊陳金樑醫療
    費用新臺幣（下同）3萬6487元及喪葬費63萬元，包含唯心
    喪葬費47萬8000元、塔位5萬元、入塔法會3萬元、初一十五
    法會24次4萬8000元、49天法會6000元、百日法會1萬2000元
    、年底法會6000元。
　2.精神慰撫金部分：原告為楊陳金樑之子女，感情深厚，被害
    人楊陳金樑按規定行駛於道路，卻突遭橫禍，雖經急救仍回
    天乏術，因此天人永隔，精神悲痛難以撫平，精神上受有莫
    大損害，爰各請求被告賠償200 萬元慰撫金。
  ㈡並聲明：⑴被告應連帶給付原告楊東原266萬6487元及自起訴
    狀繕本送達日起至清償日止，按年息百分之5計算之利息。⑵
    被告應連帶給付原告楊世仲200萬元及自起訴狀繕本送達日
    起至清償日止，按年息百分之5計算之利息。⑶被告應連帶給
    付原告楊年惠200萬元及自起訴狀繕本送達日起至清償日止
    ，按年息百分之5計算之利息。⑷願供擔保請准宣告假執行。
三、被告康榮進以：本件車禍事故經臺中市車輛行車事故鑑定委
    員會、臺中市交通事件裁決所、私立逢甲大學車輛行車事故
    鑑定研究中心鑑定結果，認為被害人楊陳金樑為肇事主因、
    被告為肇事次因。原告所提出之醫療費用收據僅4034元，原
    告請求之喪葬費用及慰撫金過高，被害人楊陳金樑就本件交
    通事故為肇事主因，自應減輕被告7成之損害賠償金額，原
    告已領取強制險理賠金200萬元，已足填補原告之損害等語
    置辯，答辯聲明：㈠原告之訴駁回。㈡如受不利判決，願供擔
    保請准免為假執行。
四、被告陳冠儒則以：原告所支出之醫療費用自付額僅4034元，
    且原告未提出其支付喪葬費用之證明，請求之精神慰撫金過
    高。被告陳冠儒就本件車禍事故並無過失，縱有過失，本件
    事故經臺中市車輛行車事故鑑定委員會、鑑定覆議委員會及
    逢甲大學車輛行車事故鑑定研究中心鑑定結果，均認為被害
    人楊陳金樑之駕駛行為為肇事主因，亦即本件車禍事故之發
    生，被害人與有過失，依民法第217條第1項之規定，法院得
    減輕賠償金額，則肇責比例應為被告3成，依此計算原告所
    得請求之金額應不足200萬元，原告已領取強制險保險金200
    萬元，已超過原告所得請求之金額，原告無由再向被告為請
    求等語置辯，答辯聲明：㈠原告之訴駁回。㈡如受不利判決，
    願供擔保請准免為假執行。
五、得心證之理由：
　㈠查被告康榮進、陳冠儒於前揭時、地，被告康榮進駕駛車牌
    號碼000-000號機車過失擦撞被害人楊陳金樑所駕駛車號000
    -000 號機車，致被害人楊陳金樑人車倒地後，被告陳冠儒
    駕駛車號000-0000號機車又撞擊被害人楊陳金樑，致被害人
    楊陳金樑受有創傷性蜘蛛網膜下出血、顱底骨折、右側鎖骨
    及多根肋骨骨折合併血胸、四肢多處挫傷及撕裂傷等傷害，
    經送醫急救後，仍於同日15時45分許，因上開傷害所致顱內
    出血及腦損傷，引發中樞神經性休克而不治死亡等情，為被
    告所不爭執。被告涉嫌過失致死案件，經本院107年度交易
    字第338號刑事判決判處被告過失致人於死罪刑（各處有期
    徒刑4月，得易科罰金），被告不服提起上訴，復經臺灣高
    等法院 臺中分院110年度交上易字第306號刑事判決駁回上
    訴確定，並諭知被告均緩刑2年，應各給付被害人楊陳金樑
    之繼承人楊年惠12萬元損害賠償（楊年惠為全體繼承人之代
    表），有上開刑事判決在卷可考（見中簡卷第19-39、263-2
    7 3頁）。按汽車、機車或其他非依軌道行駛之動力車輛，
    在使用中加損害於他人者，駕駛人應賠償因此所生之損害。
    但於防止損害之發生，已盡相當之注意者，不在此限，民法
    第191條之2定有明文。被告康榮進就其有過失不爭執，被告
    陳冠儒抗辯其無過失云云，應由被告陳冠儒就其已盡相當之
    注意舉證證明，然被告陳冠儒就此並未舉證證明，自難認為
    被告陳冠儒並無過失。又被告之過失行為與被害人楊陳金樑
    死亡有相當因果關係，被告騎乘機車肇事過失不法侵害被害
    人楊陳金樑致死之事實，洵可認定為真正。
　㈡按因故意或過失，不法侵害他人之權利者，負損害賠償責任
    ；汽車、機車或其他非依軌道行駛之動力車輛，在使用中加
    損害於他人者，駕駛人應賠償因此所生之損害，但於防止損
    害之發生，已盡相當之注意者，不在此限；不法侵害他人致
    死者，對於支出醫療及增加生活上需要之費用或殯葬費之人
    ，亦應負損害賠償責任；被害人對於第三人負有法定扶養義
    務者，加害人對於該第三人亦應負損害賠償責任；不法侵害
    他人致死者，被害人之父、母、子、女及配偶，雖非財產上
    之損害，亦得請求賠償相當之金額，民法第184條第1項前段
    、第191條之2、第192條第2項、第194 條分別定有明文。被
    告騎乘機車過失不法侵害被害人楊陳金樑致死，原告為被害
    人楊陳金樑之子女，請求被告賠償損害，並無不合。茲就原
    告請求被告賠償損害項目是否有理，逐項論述如次：
　1.醫療費部分：原告楊東原主張支出被害人楊陳金樑醫療費用
    3萬6487元，業據其提出中國醫藥大學附設醫院醫療費用單
    據附卷可稽（見附民卷第13-19頁）。其中106年7月18日急
    診醫療收據記載預繳3萬6487元，應退3萬3293元，實繳3194
    元（見附民卷第13頁），加計其餘醫療收據金額650元、30
    元、160元，合計4034元（3194元＋650元＋30元＋160元＝4034
    元），堪認原告楊東原實際支出楊陳金樑醫療費用4034元，
    此部分請求應予准許，逾此部分請求，不能准許。
　2.喪葬費用部分：按殯葬費為收殮及埋葬費用，其賠償範圍應
    以實際支出之費用，並斟酌被害人當地之習俗、被害人之身
    分、地位及生前經濟狀況決定之（最高法院92年度台上字第
    1427號判決參照）。原告主張支出被害人楊陳金樑喪葬費用
    63萬元並未提出單據證明，是否原告楊東原確有支出殯葬費
    達63萬元，尚非無疑。審酌社會一般殯葬費用約40萬元，認
    原告楊東原得請求之殯葬費以40萬元為當。
　3.精神慰撫金部分：原告為被害人楊陳金樑之子女，被害人楊
    陳金樑驟遭本件車禍事故逝世，伊等痛失至親，精神上自受
    有相當之痛苦，得依首開規定請求精神慰撫金，爰斟酌卷附
    兩造稅務電子閘門財產所得調件明細表（見證物袋）所示兩
    造之財產及收入狀況，原告楊東原陳明其為高中畢業，無工
    作，領有殘障手冊，月入5000元（見中簡卷第143頁）；原
    告楊世仲陳明其為國中畢業，無收入，名下無不動產；原告
    楊年惠陳明其為專科畢業，無收入、名下無不動產（見中簡
    卷第248頁）；被告康榮進陳明其為高中畢業，目前是工廠
    作業員，月薪2萬7000 元，名下無不動產（見中簡卷第143
    頁）；被告陳冠儒陳明其為大學畢業，待業中，目前無收入
    ，名下有繼承的土地（見中簡卷第143頁）等兩造身分、地
    位及經濟狀況，兼衡本件事故始末，死者被害人楊陳金樑及
    被告就事故均有過失，惟被害人楊陳金樑過失責任較大，被
    害人楊陳金樑死亡時69歲，年事已高，雖原告驟失至親精神
    上受有相當痛苦，然究與死者為年少或青壯健康者其親屬所
    受精神上痛苦程度有別，認原告各請求被告給付200 萬元尚
    嫌過高，應以被告給付原告3 人各120萬元為適當，原告逾
    此部分之請求，即屬無理由。
　㈢按損害之發生或擴大，被害人與有過失者，法院得減輕賠償
    金額，或免除之，民法第217條第1項定有明文。所謂被害人
    與有過失，只須其行為為損害之共同原因，且其過失行為並
    有助成損害之發生或擴大者，即屬相當（最高法院96年度台
    上字第2324號判決參照）。次按汽車行駛至交岔路口，其行
    進、轉彎，應依下列規定：二、行至無號誌或號誌故障而無
    交通指揮人員指揮之交岔路口，支線道車應暫停讓幹線道車
    先行。未設標誌、標線或號誌劃分幹、支線道者，少線道車
    應暫停讓多線道先行；車道數相同時，轉彎車應暫停讓直行
    車先行；同為直行車或轉彎車者，左方車應暫停讓右方車先
    行。但在交通壅塞時，應於停止線前暫停與他方雙向車輛互
    為禮讓，交互輪流行駛，道路交通安全規則第102條第1項第
    2 款定有明文。查本件車禍係在臺中市○○區○○路0段○○○路0
    段000巷○號誌之交岔路口，被害人楊陳金樑駕駛車號000-00
    0號機車從146巷口駛入前開交叉路口，被告康榮進駕駛車牌
    號碼000-000 號機車、被告陳冠儒駕駛車號000-0000號機車
    沿臺中市北屯區東山路1 段由西往東方向先後直行而來，依
    上開規定，被害人楊陳金樑為支線道車應暫停讓屬幹線道車
    之被告先行。詎被害人楊陳金樑疏未注意暫停禮讓被告先行
    ，貿然駛入交岔路口致遭被告騎乘機車先後撞擊，顯然違反
    前揭規定，侵犯被告路權。本件經檢察官送請臺中市車輛行
    車事故鑑定委員會鑑定結果，認「①楊陳金樑駕駛普通重型
    機車，行至無號誌交岔路口，少線道車未暫停讓多線道直行
    車先行，為肇事主因（無駕照駕車違反規定）。②康榮進駕
    駛普通重型機車與③陳冠儒駕駛普通重型機車，行經無號誌
    交岔路口，未減速慢行，兩車同為肇事次因。」；嗣檢察官
    再將本案送請臺中市車輛行車事故鑑定覆議委員會覆議結果
    ，認「①楊陳金樑駕駛普通重型機車，行至無號誌交岔路口
    由狹路駛出未讓行進中車輛先行，為肇事主因。②康榮進駕
    駛普通重型機車與③陳冠儒駕駛普通重型機車，未注意車前
    狀況適採安全措施，同為肇事次因」，有臺中市車輛行車事
    故鑑定委員會106 年9 月22日中市車鑑字第1060008793號函
    檢送之中市車鑑0000000 案鑑定意見書 、臺中市交通事件
    裁決處106 年11月21日中市交裁管字第1060085829號函檢送
    之臺中市車輛行車事故鑑定覆議委員會覆議字第0000000 號
    覆議意見書可參。另本院刑事庭囑託逢甲大學就本案鑑定結
    果略以，「1 車楊陳金樑駕駛普通重型機車，由狹路駛出應
    停等讓行進中車輛先行，為肇事主因；2 車康榮進駕駛普通
    重型機車與3 車陳冠儒駕駛普通重型機車，行經岔路應注意
    車前狀況，與前車保安全距離適採安全措施，同為肇事次因
    」等語，有逢甲大學109年8月13日逢建字第1090015946號函
    檢送之車輛行車事故鑑定研究中心肇事鑑定案件意見書1份
    可佐（以上鑑定結果見刑事判決記載），足認被害人楊陳金
    樑就本件事故發生與有過失。原告雖非直接被害人，惟依公
    平原則，就被害人楊陳金樑之過失亦有民法第217條過失相
    抵規定適用（最高法院73年台再字第182號判例參照）。本
    院斟酌前揭認定被告及被害人楊陳金樑就事故發生過失情節
    ，認本件原告應負擔3/5之責任，被告則應負2/5之責任，方
    屬公允。準此，原告楊東原、楊世仲、楊年惠得請求被告賠
    償之金額依序為55萬3158元（(4034元＋400000元＋0000000元
    )×4/10＝641612元）、48萬元（0000000元×4/10＝480000元）
    、48萬元。
六、按保險人依本法規定所為之保險給付，視為被保險人損害賠
    償金額之一部分；被保險人受賠償請求時，得扣除之，強制
    汽車責任保險法第32條定有明文。查原告楊東原、楊世仲、
    楊年惠依序受領強制汽車責任險所給付之死亡保險理賠金66
    萬6667元、66萬6666元、66萬6666元，業據其等陳明確實（
    見中簡卷第143、248頁），扣除結果，原告均不得再向被告
    請求賠償。原告請求被告賠償損害，並無理由。
七、從而，原告本於侵權行為之法律關係請求被告依序給付原告
    原告楊東原266萬6487元、原告楊世仲200萬元、原告楊年惠
    200萬元及均自起訴狀繕本送達日起至清償日止，按年息百
    分之5 計算之利息云云，為無理由，應予駁回；其假執行之
    聲請，失所附麗，應併予駁回。
八、本件事證已臻明確，兩造其餘攻擊、防禦方法，與判決之結
    果不生影響，無庸逐一論究，末此敘明。
九、據上論結，本件原告之訴為無理由，依民事訴訟法第436條
    第2項、第385條第1項前段、第78條，判決如主文。
中　　華　　民　　國　　110 　年　　11　　月　　25　　日
                  臺灣臺中地方法院臺中簡易庭
                                  法  官  熊祥雲
以上正本係照原本作成。
如不服本判決，應於送達後20日內，向本院提出上訴狀並表明上
訴理由，如於本判決宣示後送達前提起上訴者，應於判決送達後
20日內補提上訴理由書（須附繕本），如委任律師提起上訴者，
應一併繳納上訴審裁判費。
中　　華　　民　　國　　110 　年　　11　　月　　25　　日
                                  書記官  王麗麗